【裁判字號】    98,簡上,578
【裁判日期】    980709
【裁判案由】    竊盜
【裁判全文】
臺灣板橋地方法院刑事判決             98年度簡上字第578號
上  訴  人  丙○○
即  被  告
上列上訴人即被告因竊盜案件，不服本院98年度簡字第796 號，
中華民國98年3 月6 日第一審簡易判決（聲請簡易判決處刑書案
號：97年度偵字第6059號），提起上訴，本院管轄之第二審合議
庭認本件不應以簡易判決處刑，改依通常程序自為第一審判決如
下：
    主  文
原判決關於丙○○部分撤銷。
丙○○無罪。
    理  由
一、公訴意旨略以：丁○○（經原審判處有期徒刑5 月確定）與
    被告丙○○共同基於意圖為自己不法所有之犯意，於民國96
    年9 月3 日某時許，2 人一同至乙○○位於臺北縣板橋市○○路○ 段42號3 樓之住處，趁乙○○於樓下停放車輛無從察
    覺之際，由丁○○下手行竊，竊得乙○○之女甲○○所有之
    金項鍊數條及金戒指、白金戒指各1 只（簡稱失竊物品）後
    ，於96年9 月6 日某時，再一同將上開竊得之金項鍊1 條，
    變賣與不知情之賴瑞成所經營，位在臺北縣板橋市○○○路
    130 號之金瑞成銀樓，而賣得價金新臺幣（下同）7,525 元
    。嗣甲○○於96年9 月18日發覺遭竊後乃報警處理並提出告
    訴，因認被告與丁○○共同涉犯刑法第320 條第1 項之竊盜
    罪嫌。
二、按犯罪事實應依證據認定之，無證據不得認定犯罪事實；不
    能證明被告犯罪者，應諭知無罪之判決，刑事訴訟法第154
    條第2 項、第301 條第1 項分別定有明文。又事實之認定，
    應憑證據，如未能發現相當證據，或證據不足以證明，自不
    能以推測或擬制之方法，以為裁判基礎。再認定不利於被告
    之事實，須依積極證據，苟積極證據不足為不利於被告事實
    之認定時，即應為有利於被告之認定，更不必有何有利之證
    據。而認定犯罪事實所憑之證據，雖不以直接證據為限，間
    接證據亦包括在內；然而無論直接或間接證據，其為訴訟上
    之證明，須於通常一般之人均不致有所懷疑，而得確信其為
    真實之程度者，始得據為有罪之認定，倘其證明尚未達到此
    一程度，而有合理之懷疑存在，致無從為有罪之確信時，即
    應為無罪之判決。而刑事訴訟法第161 條已於91年2 月8 日
    修正公布，其第1 項規定：檢察官就被告犯罪事實，應負舉
    證責任，並指出證明之方法。因此，檢察官對於起訴之犯罪
    事實，應負提出證據及說服之實質舉證責任。倘其所提出之
    證據，不足為被告有罪之積極證明，或其指出證明之方法，
    無從說服法院以形成被告有罪之心證，基於無罪推定之原則
    ，自應為被告無罪判決之諭知（最高法院30年上字第816 號
    、40年臺上字第86號、76年臺上字第4986號、92年臺上字第
    128 號判例意旨參照）。
三、本件檢察官原聲請簡易判決處刑意旨認被告涉嫌與丁○○共
    同為竊盜行為，主要係依原審共同被告丁○○依證人身分所
    為被告有參與行竊之證述，證人乙○○陳稱當日被告確有進
    入其住處，證人甲○○就其失竊物品之指訴，證人賴瑞成表
    示印象中被告與丁○○真有至其金瑞成銀樓變賣金項鍊之事
    實，與在甲○○房間內曾採得之黃順生指紋等為其論據。訊
    據被告堅決否認有與丁○○共同行竊之行為，辯稱：伊當日
    雖曾與丁○○共同進入乙○○之住處內，然目的係為施用毒
    品，伊並不知道丁○○尚有轉往甲○○房內竊取財物之狀況
    等語以為置辯。
四、經查：
（一）本判決下列所引用之各項證據方法之證據能力，當事人於
      本院準備程式及審判期日中均未予爭執，且迄至言詞辯論
      終結前亦未再聲明異議，本院審酌該等言詞陳述及書面作
      成時之情況，並無不宜作為證據之情事，依刑事訴訟法第
      159 條之5 之規定，自均得作為證據。
（二）經查，被告與丁○○確曾於前揭時日經乙○○同意進入其
      住處，甲○○位於前開住處之房間亦於是日遭竊，之後經
      清點發現至少有如上物品失竊，後經員警於甲○○房內抽
      屜香水盒上採得丁○○之指紋，因而查獲丁○○，再經其
      指證尋得被告，進而確認被告與丁○○曾於96年9 月6 日
      共同前往賴瑞成之金瑞成銀樓中變賣項鍊、墜子各1 件，
      賣得金額則為7,525 元等情，除為被告所不爭執外，證人
      丁○○、乙○○、甲○○、賴瑞成所為證述亦可供佐證，
      證人丁○○更坦承其當日確曾下手行竊，此外並有卷附金
      飾來源證明書，及內政部警政署刑事警察局96年10月23日
      刑紋字第0960160393號鑑驗書，確認於甲○○香水盒上留
      存指紋，與丁○○左食指指紋相符之鑑定結論足資對照，
      自可認俱屬事實無誤。
（三）檢察官認被告亦為共犯之一，雖係以證人丁○○於警詢時
      即一再指稱之：被告就是共犯，當天是乙○○帶伊與被告
      進屋，乙○○在樓下找停車位時，伊就跟被告先持鑰匙進
      入屋內，被告先在房內翻找床頭櫃旁的置物箱，伊見狀便
      跟著翻找等語，為其論斷基礎。惟細究證人丁○○警詢、
      偵訊所言，其先係在警詢時陳稱：甲○○其餘報失物品係
      被告另行竊得，因乙○○曾問被告珠寶盒下落，被告有坦
      承珠寶盒是她拿去丟掉了，卻在偵查中經檢察官重質此情
      時，復改稱：伊係在被告家看到珠寶盒云云；又證人丁○○原在警詢中本自承除竊得兩枚戒指外，就變賣與金瑞成
      銀樓之金項鍊與墜子部分亦屬犯罪所得之物，竟又在偵查
      中表示：伊只有偷兩枚戒指，前往銀樓變賣者亦係戒指，
      待檢察官提示前述金飾來源證明書後，始再翻異表示：項
      鍊是被告偷的云云，實情如何，更未見其再為說明，是證
      人丁○○前於警詢、偵訊所言，就其與被告當日究竟竊得
      何等物品，及被告有無另行前往竊取甲○○財物等情，除
      緊咬被告態度未曾改變外，對如上單純事項所為之相關描
      述，歧異矛盾之處竟已存如斯。
（四）依證人丁○○所述，伊竊得之物乃為兩枚戒指，其一白金
      座台之鑽戒是由被告拿去賣給綽號小劉的收贓者，賣得2
      萬5 千元後，證人丁○○竟僅分得1 萬元，餘由被告全部
      拿去，果由丁○○所竊得者，被告亦得從中分贓，則被告
      下手所竊之物，丁○○何能獨佔變賣所得，詎證人丁○○
      竟於警詢中坦認，前往金瑞成銀樓銷得之7,525 元，均係
      由其獨得，凡此疑問證人丁○○又將如何自圓其說，更有
      甚者，苟被告確係共同正犯之一，於金瑞成銀樓賣出之甲○○所有項鍊、墜子復真如證人丁○○所述，為被告出手
      竊得之物，在順利將之賣出變現後，被告又豈願放棄分款
      權利，輕易讓丁○○全數取走。
（五）再者，依證人丁○○陳稱之被告竊取經過，其在進入乙○○住處後，便立刻在房內翻找床頭櫃旁之置物箱，進而竊
      盜如上之項鍊等物，倘被告真曾在尋覓財物過程中有如此
      行徑，若未穿戴手套以為防備，怎能在甲○○發覺其遭竊
      事實，並迅即報案請警方蒐證之際，無法在其原有物品擺
      放處採得被告指紋，如被告係因穿戴手套始未在現場留下
      任何跡證，丁○○見及此狀，應亦無可能不生顧忌，依舊
      徒手行竊毫無防範，致甲○○房間香水盒上僅留存證人丁○○之左食指指紋，據此以觀，證人丁○○所為就被告犯
      行實施之如上描述，實亦難認與當日現場相關情境確屬相
      符。
（六）又查，證人甲○○已自承於本案失竊之物，原即係置放於
      其自己之房間內，由偵卷所附之乙○○、甲○○住處照片
      以觀，亦可確認兩人房間獨立有別，被告雖不否認當日與
      丁○○雖曾共同進入乙○○之住處，然既表示其當時目的
      係在施用安非他命，且係在乙○○房間內施用毒品，在此
      期間丁○○更曾離開其視線之內，不知另去何處，準此，
      丁○○是否係藉由被告與乙○○間之關係，於進入屋內後
      ，再伺機單獨前往甲○○房間搜刮財物，綜上分析可知即
      非絕無可能，果丁○○真曾趁被告未能注意之際，自行轉
      至甲○○房內行竊，其時被告已未在其身旁，被告所稱不
      知丁○○另曾在乙○○住處內為竊盜犯行之此等辯詞，要
      難謂必屬無稽。
（七）證人丁○○警偵所言存有諸多疑點已見上述，本院乃應被
      告聲請，傳喚其再次到庭作證，詎證人丁○○一反前情，
      於具結後復行改稱：被告在伊旁邊，沒有看到伊偷東西等
      語，經本院進而質問何以被告立於一旁卻未看到其行竊經
      過時，證人丁○○隨即沈默以對，更在公訴人詰問其上開
      陳述何以與先前警偵所言不同時，再次不發一語，參以被
      告早即質疑丁○○先前曾對其追求未果，亦為證人丁○○
      於偵查中所是認之此點，本案實難排除證人丁○○係因被
      告拒絕態度，始生報復之心而為誣陷舉動之此項可能，對
      照證人丁○○於本院審理時，經公訴人再次問及其與被告
      關係時，竟又否認有過任何追求行徑且無仇恨之反應，毋
      寧更足彰顯證人丁○○對相關事實多所掩藏之閃躲態度。
      是以證人丁○○所為陳述已見前後不一，其與被告間之關
      係更非可謂毫無糾葛，證人丁○○作證動機是否純正於此
      既難率斷，又豈能對其所言輕予置信。
（八）況查，被告雖堅詞否認與丁○○共犯竊盜罪，然伊於警詢
      之初即從未對其曾介紹丁○○將身上攜帶之項鍊等物品變
      賣至銀樓，且承認知悉丁○○持有之物來路不明，更可能
      係從乙○○住處所竊得者，換言之，被告自始即對自身可
      能涉及法定刑猶較竊盜為重之牙保贓物罪嫌部分毫無避諱
      ，迭予自白，即便以為被告非屬法律專精人士，因未能明
      瞭兩罪刑度之輕重關係，始作此錯誤權衡，單憑被告自願
      帶同警方前往金瑞成銀樓，並因此尋得證人蔡瑞成到庭證
      述，進而確認被告與丁○○曾併同前往銷贓此等表現，亦
      可察覺被告絕無隱瞞，倘非如是，被告怎須積極配合，逕
      將可能致其遭以牙保罪嫌另行訴究之不利證據全予供出，
      被告果真圖卸其責，如上無所顧忌之坦白態度亦難認確符
      情理之常。
（九）從而，藉由公訴人所提之證人乙○○、甲○○、賴瑞成等
      相關證述，至多只能推論被告曾與證人丁○○一齊進入乙○○住處內，甲○○之項鍊、墜子等並於其後失竊，及被
      告與丁○○另轉赴銀樓變賣甲○○財物之事實部分為真，
      然被告斯時究竟有無共同竊盜犯行，除證人丁○○難以憑
      信之反覆指述外，更無其他證據，按共同正犯之成立要件
      乃為行為人間之犯意聯絡與行為分擔關係，本案既查無被
      告確有分擔行竊之事實，丁○○個人之竊盜所為，復無證
      據顯示係經被告所指使，實無由遽認被告另存有犯意之聯
      絡，縱認被告當場並無可能對丁○○正著手竊取甲○○財
      物此節毫無意識，由證人丁○○自承之當天原係為施用毒
      品始入該屋等語以觀，本即無法排除丁○○係臨時起意之
      此一可能，被告當時既未立於何等保證人地位，縱其未曾
      制止，衡情亦僅屬道德上可非難之消極態度，尚無從評價
      為刑法上之不作為犯，基此，自亦不得對其逕論以共同竊
      盜之罪。
五、綜上所述，公訴人本案所舉證據，尚難完全排除被告所辯之
    成立可能，被告雖有牙保銷贓之罪嫌存在，然此部分之事實
    既未經檢察官併於犯罪事實中明白提及，本院自不得併予審
    究，準此，本案實仍不足以證明被告真有公訴人所指之竊盜
    犯行。此外，復查無其他積極證據足證被告確有與丁○○共
    同行竊甲○○財物之不法行為，自難遽以刑法第320 條第1
    項之罪名將其相繩，公訴人之舉證義務既屬未盡，徵諸首開
    說明，本案自應依法對被告為無罪之諭知。
六、按對於簡易判決之上訴，準用刑事訴訟法第3 編第1 章及第
    2 章之規定，管轄第二審之地方法院合議庭受理簡易判決上
    訴案件，應依通常程序審理，其認案件有刑事訴訟法第452
    條之情形者，應撤銷原判決，逕依通常程序為第一審判決，
    此為法院辦理刑事訴訟簡易程序案件應行注意事項第14項所
    明定。本件被告既經應為無罪判決，則公訴人聲請簡易判決
    處刑中被告犯之罪，顯不合刑事訴訟法第449 條所定得以簡
    易判決處刑之案件，爰依同法第452 條之規定，逕依通常程
    序為第一審判決。
據上論斷，應依刑事訴訟法第455條之1第3項、第452條、第369
條第1項前段、第364條、第301條第1項，判決如主文。
本案經檢察官蘇振文到庭執行職務。
中    華    民    國    98    年    7     月    9     日
                  刑事第五庭審判長  法  官  胡堅勤
                                    法  官  林家賢
                                    法  官  盧軍傑
上列正本證明與原本無異。
如不服本判決，應於判決送達後10日內敘明上訴理由，向本院提
出上訴狀 (應附繕本) ，上訴於臺灣高等法院。其未敘述上訴理
由者，應於上訴期間屆滿後20日內向本院補提理由書「切勿逕送
上級法院」。
                                    書記官  周玉茹
中    華    民    國    98    年    7     月    9     日


司法院資訊處製作；財團法人民間司法改革基金會備份。
